【裁判字號】    98,易,3733
【裁判日期】    990520
【裁判案由】    毀棄損害
【裁判全文】
臺灣臺北地方法院刑事判決              98年度易字第3733號
公  訴  人  臺灣臺北地方法院檢察署檢察官
被      告  乙○○
上列被告因毀棄損害案件，經檢察官提起公訴（98年度偵續字第
946號），本院判決如下：
    主  文
乙○○損壞他人之大門門鎖壹組、房間門板肆片、和室門框壹組
，足以生損害於他人，處拘役伍拾日，如易科罰金，以新臺幣壹
仟元折算壹日。
    事  實
一、乙○○前於民國98年6月間，承攬甲○○所有、性質上屬於
    住宅、位在臺北市○○區○○路101號4樓之1房屋之木作裝
    潢工程，嗣乙○○與甲○○因裝潢尾款應否給付一事發生爭
    執，乙○○竟基於侵入住宅及毀損他人之物之犯意，於98年
    7月5日下午4時許，攜帶手模機（即砂輪機）、鐵片、鐵撬
    等工具，前往臺北市○○區○○路101號，向該址所屬第一
    吉林大廈管理員丙○○佯稱與屋主甲○○相約見面，並宣稱
    欲至4樓之1甲○○房屋前等候甲○○，丙○○因曾見乙○○
    前來裝潢，遂不疑有它，任乙○○上樓前往4樓之1，乙○○
    即持隨身攜帶之鐵撬，損壞甲○○所有、裝置於4樓之1大門
    入口處鐵門上之門鎖1組，以此方式無故侵入甲○○之住宅
    內，再接續前揭毀損犯意，持隨身攜帶之手模機損壞其先前
    負責裝潢施作之房間門板4片及和室門框1組，足以生損害於
    甲○○，至同日下午5時許始行離去。嗣甲○○於同日晚間9
    時40分許前往上址，而查知上情。
二、案經甲○○訴由臺北市政府警察局中山分局報告臺灣臺北地
    方法院檢察署檢察官偵查起訴。
    理  由
一、證據能力之判斷：
    (一)查本件被告乙○○所為不利於己之陳述，並無出於強暴、
      脅迫、利誘、詐欺、疲勞訊問、違法羈押或其他不正之方
      法，亦非違反法定障礙事由經過期間不得訊問或告知義務
      之規定而為，依刑事訴訟法第156條第1項、第158條之2規
      定，應認其有證據能力。
    (二)證人甲○○、丙○○於審判外之陳述，檢察官、被告於本
      院調查證據時，並未於言詞辯論終結前聲明異議，本院審
      酌該等供述證據作成時之情況，認為適當，且亦無其他違
      背法定程序而取證之情形，依刑事訴訟法第159條之5規定
      、第158條之4反面解釋，自有證據能力。
    (三)再查，又本件認定犯罪事實所憑之供述及非供述證據（如
      後所述），均無違反法定程序而取得之情形，且供述證據
      部分亦未經當事人於言詞辯論終結前聲明異議，本院審酌
      此等供述證據作成時之情況，認為適當，是依刑事訴訟法
      第158 條之4反面規定、159條之5規定，自均有證據能力
      。
二、上揭犯罪事實，業據被告乙○○於本院審理時坦承不諱，且
    查：
    (一)證人即告訴人甲○○於98年7月5日晚間9時40分許，為確
      認水電師傅梁永長當日施工情形而前往臺北市○○區○○
      路101號4樓之1，見大門入口處鐵門上之門鎖1組遭人損壞
      掉落，進門後更發現房間門板4片、和室門框1組亦遭人以
      工具切割損壞等情，業據證人即告訴人甲○○、證人梁永
      長分別證述屬實，並有現場照片12幀存卷可參，又被告於
      98年6月間，承攬位在臺北市○○區○○路101號4樓之1房
      屋之木作裝潢工程，上述遭破壞之房間門板4片、和室門
      框1組均為其負責施作之工程，且曾與告訴人間確曾因裝
      潢尾款應否給付一事發生爭執等情，亦據被告及告訴人分
      別供、證述屬實，此部分事實可堪認定。
    (二)又證人即水電師傅梁永長於98年7月5日上午9時許至下午4
      時許在上址施工，施作期間並無發現屋內有遭受破壞或毀
      損之情形等情，業據證人梁永長證述明確（見本院99年1
      月28日審判筆錄）；且被告於98年7月5日下午4時許，攜
      帶手模機（即砂輪機）、鐵片、鐵撬等工具，前往臺北市
      中山區○○路101號，向該址所屬第一吉林大廈管理員丙○○表示與屋主甲○○相約見面，並宣稱欲至4樓之1甲○○房屋前等候甲○○，丙○○因曾見被告前來裝潢，遂不
      疑有它，任被告上樓前往4樓之1，嗣被告停留約15至20分
      鐘後下樓以半跑方式離去而未再與丙○○交談，亦據證人
      丙○○證述明確（見本院99年3月4日審判筆錄）；又被告
      於98年7月5日下午5時1分、5時27分，有利用鄰近於上址
      之臺北市○○區○○路89號地下一樓基地台對外撥打電話
      ，亦有卷附被告之0000000000號行動電話通聯紀錄（見偵
      卷第28頁）可稽；被告前於偵訊時雖辯稱：「我那天有去
      ，但我是進去等告訴人驗收，我是坐在門外的樓梯，沒有
      進去。」云云（見偵卷第42頁），然被告嗣於本院審理時
      則改稱：係告訴人反映電路問題始前往上址云云（見本院
      99年4月22日審判筆錄），前後所述顯有不一，況不論何
      種情形，均需於到場前聯絡屋主即告訴人，始能開門進入
      施工或順利驗收取款，然核閱上述通聯紀錄，被告並無於
      當日聯絡告訴人之情形，所辯已屬悖理，況被告自承：每
      日下午5時許至下午7時許到場等候告訴人多日未果（見本
      院99年4月22日審判筆錄），然被告於98年7月5日前往上
      址後即未再出現，亦經證人丙○○證述屬實（見本院99年
      5 月6日審判筆錄），被告何以於本件毀損、侵入住宅案
      件發生後即停止先前固定前往上址等候告訴人出現之習慣
      ，益證其犯後情虛，是被告嗣於本院審理時供稱：「對，
      就是我做的，我承認犯罪。我會等她壹個禮拜我想要當面
      問告訴人要如何解決，我這個人好好講事情就很好解決，
      但是後來告訴人開給我的票跳票，拒絕往來戶，到現在也
      一樣，因為是被人家倒太多，太窮了，所以沒辦法很生氣
      才破壞起訴書所載房屋屋內裝潢。」等語（見本院99年5
      月6日審判筆錄），顯與事實相符而堪憑採。綜上所述，
      本件事證明確，被告犯行堪以認定，應依法論科。
三、按住宅原屬建築物之一種，然因刑法將住宅與建築物為併列
    之規定，故二者之概念仍有予以區別必要，前者指人類日常
    住居生活作息之場所，後者指住宅以外上有屋面，周有門壁
    ，足蔽風雨，供人出入，且定著於土地之工作物而言，最高
    法院82年度台上字第1809號判決意旨可資參照，告訴人甲○○所有之臺北市○○區○○路101號4樓之1房屋雖非現供人
    居住之住宅，然觀其房屋之配置情形，顯屬供日常住居生活
    作息之場所，自仍屬住宅。核被告所為，係犯刑法第306條
    第1項侵入住宅罪、第354條毀損之毀損罪，被告損壞大門門
    鎖及房間門板4片之行為，係於同時地實施、侵害同一所有
    權人之財產法益，各行為之獨立性極為薄弱，應論以接續犯
    ；又被告係以毀損大門門鎖之方式無故侵入他人住宅，應認
    毀損大門門鎖為侵入住宅行為之一部份，是被告所為刑法第
    306條第1項侵入住宅罪、第354條毀損之毀損罪，為一行為
    觸犯數罪名之想像競合犯，應依刑法第55條規定從較重之毀
    損罪處斷。起訴書雖僅就被告損壞大門門鎖、門板4片之部
    分具體提起公訴而未及於同受被告毀損之和室門框1組，惟
    此部分與已經具體提起公訴之部分有接續犯實質上一罪關係
    ，本院自得併予審判，並更正事實。爰審酌被告毀損物品之
    價值、侵入住宅之方式與時間久暫，及被告僅因承攬工程尾
    款糾紛即為本件毀損、侵入住宅犯行，嗣後一再否認犯行，
    直至本院審理期間見事證已明始承認犯罪，且迄未與告訴人
    協談和解，然其素行尚佳，有臺灣高等法院被告前案紀錄表
    可稽，堪認被告係因欠缺法律素養、不知應循訴訟途徑解決
    紛爭，又無法控制情緒始為本件犯行等一切情狀，量處如主
    文所示之刑，並諭知易科罰金之折算標準。
據上論斷，應依刑事訴訟法第299條第1項前段，刑法第306條第1
項、第354條、第55條、第41條第1項前段，刑法施行法第1條之
1第1項、第2項前段，判決如主文。
本案經檢察官申心蓓到庭執行職務
中    華    民    國    99    年    5     月    20    日
                  刑事第六庭  法  官    張永宏
以上正本證明與原本無異。
如不服本判決應於收受送達後10日內向本院提出上訴書狀，並應
敘述具體理由；其未敘述上訴理由者，應於上訴期間屆滿後20日
內向本院補提理由書（均須按他造當事人之人數附繕）「切勿逕
送上級法院」。
                              書記官    江虹儀
中    華    民    國    99    年    5     月    20    日
附錄：本件論罪科刑法條全文
中華民國刑法第306條
無故侵入他人住宅、建築物或附連圍繞之土地或船艦者，處 1
年以下有期徒刑、拘役或 3 百元以下罰金。
無故隱匿其內，或受退去之要求而仍留滯者，亦同。
中華民國刑法第354條
毀棄、損壞前二條以外之他人之物或致令不堪用，足以生損害於
公眾或他人者，處 2 年以下有期徒刑、拘役或 5 百元以下罰金
。

司法院資訊處製作；財團法人民間司法改革基金會備份。
